【裁判字號】    96,訴,1171
【裁判日期】    971230
【裁判案由】    違反槍砲彈藥刀械管制條例
【裁判全文】
臺灣士林地方法院刑事判決              96年度訴字第1171號
公  訴  人  臺灣士林地方法院檢察署檢察官
被      告  乙○○
選任辯護人  楊尚賢律師
上列被告因違反槍砲彈藥刀械管制條例案件，經檢察官提起公訴
（96年度偵字第9113號），本院判決如下：
    主  文
乙○○無罪。
    理  由
一、本件公訴意旨略以：被告乙○○明知未經主管機關許可，不
    得持有具殺傷力之可發射金屬或子彈具殺傷力之槍砲、子彈
    ，竟於民國95年1 月間，在臺北縣八里鄉某處，以新臺幣（
    下同）2 萬1000元之代價，向真實姓名、年籍不詳、綽號「
    豬肚仔」之成年男子購買具殺傷力之仿VALTRO廠85COMBAT型
    半自動手槍製造、換裝土造金屬槍管而成之改造手槍1 支（
    槍枝管制編號：0000000000）及子彈7 顆而持有之。嗣於96
    年7 月22日凌晨2 時20分許，被告駕駛車號7T-3799 號自用
    小客車（下稱上開自小客車）附載不知情之甲○○（另經檢
    察官為不起訴處分）行經臺北縣淡水鎮○○路○ 段57號前時
    ，因行跡可疑為警盤查，經被告、甲○○同意搜索，為警當
    場於車內扣得前揭槍枝、子彈5 顆及擊發過之彈殼2 顆（下
    稱系爭槍彈）。因認被告涉犯槍砲彈藥刀械管制條例第8 條
    第4 項之未經許可持有其他可發射金屬或子彈具有殺傷力之
    槍砲罪嫌、同條例第12條第4 項之未經許可持有子彈罪嫌等
    語。
二、按犯罪事實應依證據認定之，無證據不得認定其犯罪事實，
    又不能證明被告犯罪者，應諭知無罪之判決，刑事訴訟法第
    154 條第2 項、第301 條第1 項定有明文。刑事訴訟法上所
    謂認定犯罪事實之證據，係指足以認定被告確有犯罪行為之
    積極證據而言，如未能發現相當證據或證據不足以證明，自
    不能以推測或擬制之方法，以為裁判基礎，最高法院29年上
    字第3105號及40年台上字第86號分別著有判例；又認定不利
    於被告之事實，須依積極證據，苟積極證據不足為不利被告
    之認定時，即應為有利於被告之認定，更不必有何有利之證
    據，最高法院30年上字第816 號判例參照。且刑事訴訟上證
    明之資料，無論其為直接或間接證據，均須達於通常一般之
    人均不致有所懷疑，而得確信其為真實之程度，始得據為有
    罪之認定，若其關於被告是否犯罪之證明未能達此程度，而
    有合理懷疑之存在，致使無從形成有罪之確信，根據「罪證
    有疑，利於被告」之證據法則即不得遽為不利被告之認定，
    亦有最高法院76年度台上字第4986號判例可稽。
三、訊據被告乙○○固坦認於上揭時、地，在其所駕駛上開自小
    客車內為警查扣系爭槍彈之事實，惟堅決否認有何未經許可
    持有其他可發射金屬或子彈具有殺傷力之槍砲、未經許可持
    有子彈之犯行，辯稱：本件扣案系爭槍彈都是甲○○所有，
    而非伊所有，當時伊與甲○○一起被查獲，在警局時，甲○
    ○叫伊扛這條罪，說要給伊40萬元，伊因為當時缺錢，所以
    才同意扛下本案，後來甲○○沒有依約給付，伊覺得應該講
    出實話等語。
四、按公訴意旨認被告上開所為涉犯未經許可持有其他可發射金
    屬或子彈具有殺傷力之槍砲罪、未經許可持有子彈罪等罪嫌
    ，無非以被告於警詢、偵查中之自白；扣案之系爭槍彈；卷
    附內政部警政署刑事警察局96年8 月24日刑鑑字第09601174
    30號槍彈鑑定書1 份、現場及槍彈照片8 張為主要論據。
五、證據能力方面：
    本案所引用之供述及非供述證據，經本院依法踐行調查證據
    程序，檢察官、被告及選任辯護人均不爭執各該證據之證據
    能力，且亦查無依法應排除其證據能力之情形，是後述所引
    用證據之證據能力均無疑義，先予敘明。
六、經查：
（一）被告固於警詢、檢察官訊問時均供稱上開槍、彈，係伊於
      95年1 月間，在臺北縣八里鄉某處，以2 萬1000元之代價
      ，向真實姓名、年籍不詳、綽號「豬肚仔」之成年男子所
      購買而持有等情，惟其於本院準備程序及審理中即均堅指
      扣案系爭槍彈係甲○○所有，非伊所有，伊原為40萬元之
      代價，而於警詢、檢察官訊問均自白犯罪等語，顯見被告
      前後所供尚有不一，被告上開自白是否與事實相符，並非
      無疑，況證人即查獲本案之員警丙○○於本院審理時結證
      稱：查獲當時上開自小客車由被告乙○○駕駛，副駕駛座
      坐甲○○，對被告、甲○○二人都有盤查，先對行照、駕
      照，警網輪流，1 個警戒，2 個負責盤查，在正駕駛座後
      方腳踏板，目視看到擊發過的彈殼，一殼很明顯，一殼在
      縫上面，當時用手電筒照，路邊的燈也是很明亮，然後在
      副駕駛座甲○○坐的下方看到1 個綠色塑膠的手提袋，打
      開有看到1 隻改造手槍等語明確在卷（見97年5 月20日審
      判筆錄），足認案發當時並非被告單獨1 人在上開自小客
      車內，而尚有甲○○同在車上，並在甲○○所坐位置下方
      查獲扣案槍枝，則就查獲現場客觀情形研判，扣案槍彈究
      係由何人所持有，可能性即非屬單一，益徵被告上開於警
      詢、檢察官訊問時所為之自白，尚難謂無何瑕疵，而得以
      認定與事實相符，並得作為本案證據。
（二）再者，被告之自白，不得作為有罪判決之唯一證據，仍應
      調查其他必要之證據，以察其是否與事實相符，刑事訴訟
      法第156 條第2 項亦定有明文，而證人甲○○固於本院審
      理時結證稱：上開自小客車內的槍並非伊所有，而係被告
      從車上拿出來的，但自車上何處取出，伊不曉得，被告無
      意中就從車上拿出槍，後來被告一邊開車邊開槍，開完槍
      後，就叫伊接手，放到椅子下等語，惟證人甲○○係案發
      當時除被告外，唯一在上開自小客車內之人，而扣案槍枝
      並在其所坐位置下方為警查獲，則其就本案顯居於具有利
      害關係之地位，且其如有持有扣案系爭槍彈情事，本身乃
      涉及違法，須負擔嚴重之刑事責任，衡常尚難期其為真實
      之陳述，是以證人甲○○前開證詞，要不足採為斷罪資料
      ，更無法以之作為佐證被告上開自白之其他必要證據。
（三）查被告於本院審理時聲請就其本人及證人甲○○一同進行
      測謊鑑定，證人甲○○雖於本院審理中當庭表示同意（見
      本院97年8 月29日審判筆錄），然證人甲○○於內政部警
      政署刑事警察局施測時，則不同意接受測謊，另本院經被
      告同意，將其送往內政部警政署刑事警察局實施測謊鑑定
      ，以熟悉測試法、區域比對法、緊張高點法作為鑑定方法
      ，鑑定結果：「一、受測人乙○○於測前會談否認本案被
      查扣的改造手槍是伊帶上車的，亦否認在被查扣當天擊發
      這把槍枝，經測試結果並無不實反應。二、受測人甲○○
      不同意接受測謊」，有該局97年10月30日刑鑑字第097016
      7088號鑑定書、測謊鑑定說明書、測謊儀器測試具結書、
      測謊圖譜分析量化表、測謊鑑定人資歷表等在卷為憑，據
      之，堪認證人甲○○證言之憑信性非無足疑，自足以作為
      有利被告之佐參。
（四）至扣案之系爭槍彈；卷附內政部警政署刑事警察局96年8
      月24日刑鑑字第0960117430號槍彈鑑定書1 份、現場及槍
      彈照片8 張，僅固能證明在上開自小客車查扣系爭槍彈，
      及扣案之槍枝、子彈具有殺傷力等情，惟依前述，於查獲
      當時扣案槍彈究係由何人所持有，其可能性既已非屬單一
      ，則均要難以之認定被告確有持有系爭槍彈之行為，亦不
      能以之作為佐證被告上開自白之唯一必要證據，而遽認被
      告涉有本件經起訴之違反槍砲彈藥刀械管制條例之犯行。
六、綜上事證，實無法僅憑上開公訴意旨論罪依據，即遽認被告
    有公訴人所指之未經許可持有其他可發射金屬或子彈具有殺
    傷力之槍砲、未經許可持有子彈等犯行，此外，復查無其他
    積極之證據足資認定被告涉有公訴人所指之上開犯行，既不
    能證明被告犯罪，根據「罪證有疑，利於被告」之證據法則
    ，自應依法就被告為無罪之諭知。
據上論斷，應依刑事訴訟法第301 條第1 項，判決如主文。
本案經檢察官莊富棋到庭執行職務。
中    華    民    國    97    年    12    月    30    日
                  刑事第七庭審判長法  官  劉秉鑫
                                  法  官  黎惠萍
                                  法  官  王美玲
以上正本證明與原本無異。
如不服本判決，應於收受送達後10日內向本院提出上訴書狀，其
未敘述上訴理由者，應於上訴期間屆滿後20日內向本院補提理由
書狀（均須按他造當事人之人數附繕本）。
                                  書記官  林靜枝
中    華    民    國    97    年    12    月    30    日


司法院資訊處製作；財團法人民間司法改革基金會備份。
